【裁判字號】    96,訴,486
【裁判日期】    970229
【裁判案由】    營業稅
【裁判全文】
臺中高等行政法院判決
                                     96年度訴字第00486號
                              .
原      告  菖宏營造有限公司
代  表  人  甲○○
                          送達.
                              .
被      告  財政部臺灣省中區國稅局
代  表  人  丙○○
訴訟代理人  丁○○
上列當事人間因營業稅事件，原告不服財政部中華民國96年8月3
0日台財訴字第09600295910號訴願決定（案號：第00000000號）
，提起行政訴訟，本院判決如下︰
    主  文
原告之訴駁回。
訴訟費用由原告負擔。
    事  實
一、事實概要：緣原告民國（下同）91年1月至8月間進貨金額合
    計新台幣（下同）9,952,381元，未依規定取得進項憑證，
    而以非實際交易對象友大國際股份有限公司（原名稱：友大
    數據有限公司，以下簡稱友大公司）開立之統一發票，作為
    進項憑證申報扣抵銷項稅額，虛報進項稅額497,619元，經
    被告所屬台中縣分局查獲，審理後核定補徵營業稅額497,61
    9元，並按進貨未依規定取得憑證經查明認定總額9,952,381
    元處5﹪罰鍰497,619元。原告不服，申請復查未獲變更，提
    起訴願亦遭駁回，遂提起本件行政訴訟。
二、兩造之聲明：
    (一)原告聲明：求為判決：
      1.訴願決定及原處分均撤銷。
      2.訴訟費用由被告負擔。
    (二)被告聲明：求為判決駁回原告之訴。
三、兩造之陳述：
    (一)原告部分：
      1.原告於90年11月承攬台中縣新社鄉公所代辦陸軍○五○
        二部隊通信管道工程，其通信管道之工程，需由專才、
        專業人員或專營電信材料商承包營建，可使工程更具完
        善施工。經由工作人員自經濟部網站上取得位於「台中
        市○區○○里○○路337號9樓之1」友大公司之基本資
        料。為求慎重起見，隨後由原告代表人甲○○前往探視
        究竟及其營運狀況，該公司工商證照齊全，並有技術人
        員及許可之證照，一切皆正常並無欠稅情事。進而決定
        與該公司簽約。然其簽約代表人由自稱該公司經理周錦
        榮出面簽約，其自稱與其太太皆為友大公司股東，其技
        術方面由周錦榮負責。原告不疑有他，並先行現金付款
        由友大公司購買使用之材料，施工中並每每稱物價上漲
        ，購料困難云云，原告擔憂該公司因資金不足無法預購
        材料，而影響其工程無法進行等因素，並陸續付款逐次
        皆由周錦榮前來原告取現，並由其簽名收款，但因原告
        3年前逢七二水災，險些房屋全倒而流失，而付款最多
        一次為91年5月13日，由其指定之帳戶（台中商銀西屯
        分行）。又原告與友大公司互不相識，若無工程之承攬
        關係，無須付款或匯款。友大公司亦完成該項工程。新
        社鄉公所代辦陸軍○五○二部隊通信管道工程中所需之
        管線材料，仍由友大公司所提供及技術配合。若非如此
        無法如期驗收。原告亦無其他相關材料之進項憑證，故
        友大公司為原告實際交易及簽約之對象。
      2.經由被告得知友大公司經營不善，並欠繳稅金。該項工
        程原告已按合約金額付清，不可因友大公司未繳營業稅
        ，認定為虛設行號，而轉向由原告承擔，實與營業稅法
        相抵觸。當時與該公司簽約時一切正常，非所稱虛設行
        號。被告應繼續追查友大公司，以水落石出。原告本著
        誠信、實在原則經營，但年年虧損，故將原告公司轉讓
        他人，今他人要求本案有圓滿結果無欠稅情形下，方能
        進行投標事宜。
    (二)被告部分：
      1.本稅：
        (1)按「營業人左列進項稅額，不得扣抵銷項稅額：一、
          購進之貨物或勞務未依規定取得並保存第33條所列之
          憑證者。」、「營業人以進項稅額扣抵銷項稅額者，
          應具有載明其名稱、地址及統一編號之左列憑證：一
          、購買貨物或勞務時，所取得載有營業稅額之統一發
          票。」為加值型及非加值型營業稅法（以下簡稱營業
          稅法）第19條第1項第1款及第33條第1款所明定。次
          按「取得虛設行號以外其他非實際交易對象開立之憑
          證申報扣抵案件‧‧‧2.有進貨事實者：（1）進貨
          部分，因未取得實際銷貨人出具之憑證，應依稅捐稽
          徵法第44條規定處以行為罰。（2）至進貨人取得銷
          貨人以外之營業人所開立之發票申報扣抵，如查明開
          立發票之營業人已依法申報繳納該應納之營業稅額者
          ，則尚無逃漏，除依前項規定處以行為罰外，依營業
          稅法第19條第1項第1款規定，應就其取得不得扣抵憑
          證扣抵銷項稅額部分，追補稅款。」為財政部83年7
          月9日台財稅第831601371號函所明釋。
        (2)原告係經營其他一般土木工程業，91年1月至8月間進
          貨合計9,952,381元，未依規定取得進項憑證，而以
          非實際交易對象友大公司所開立之統一發票，作為進
          項憑證申報扣抵銷項稅額，經被告所屬台中縣分局查
          獲，有談話筆錄、工程承攬合約書、說明書、付款傳
          票及存摺影本可稽，乃依前揭營業稅法及財政部函釋
          規定，補徵營業稅額497,619元。原告主張於90年11
          月間承攬台中縣新社鄉公所代辦陸軍○五○二部隊通
          信管道工程乙式（合約工期：90年11月15日至91年4
          月30日止）並將該工程全權交由友大公司工地負責人
          周錦榮負責營建施工，合約總價10,450,000元，期間
          應周錦榮要求於91年5月13日匯款3,000,000元至亞太
          數據股份有限公司（以下簡稱亞太公司）台中商業銀
          行西屯分行之帳戶，並陸續於91年1至8月間分9次以
          現金合計7,450,000元支付予周錦榮，因友大公司與
          亞太公司位於同一棟大樓之同一辦公室，且皆由周錦
          榮出面接洽，故認為其係該二家公司負責人，已取具
          友大公司所開立發票，實際交易對象即為該公司，原
          核定與事實有違，請撤銷云云。經被告復查決定略以
          ，查友大公司營業項目為事務機器、電腦套裝軟體等
          批發業務，91年度進項金額41,303,468元係來自營業
          項目為未分類其他建材批發、成衣批發、其他綜合商
          品零售、電腦及其週邊設備零售、房屋建築零售之通
          瞱貿易有限公司等多家公司，而該等公司悉數皆已擅
          自歇業他遷不明或列管虛設行號，友大公司顯然無力
          承作該項通信管道工程。次查原告係將工程款項3,00
          0,000元匯款予亞太公司卻取具友大公司所開立進項
          憑證，另主張7,450,000元分9次以現金方式支付予周
          錦榮，惟卻未取具付款簽收證明，與一般商業交易習
          慣不符，亦難證明該等現金確係支付予友大公司，周
          錦榮雖以聲明書主張為了客戶方便所收受匯款皆先匯
          入亞太公司再轉給友大公司，純係代收款，惟上開期
          間周錦榮並非友大公司負責人亦非員工，且無法提示
          有將上開款項交付予友大公司之證明。綜上，原告既
          無法證明其確有向友大公司進貨及支付貨款之事實，
          原補徵營業稅額497,619元並無不合，乃予維持原核
          定。原告不服，提起訴願，除復執前詞爭執外，另主
          張該項工程該公司已按合約金額全數付清，不可因友
          大公司未繳營業稅，認定為虛設行號，而轉由買方承
          擔（該公司為受害第三者），實與營業稅法相抵觸云
          云。案經財政部訴願決定略以，查原告以非實際交易
          對象友大公司開立之統一發票，作為進項憑證申報扣
          抵銷項稅額，虛報進項稅額497,619元，其違章情形
          業如被告論述綦詳，且原告主張確有向友大公司進貨
          及支付貨款，惟未提供相關具體證據以供查核，原告
          主張自不足採信，而遞予維持。
        (3)原告行政訴訟意旨略謂：原告復持前詞主張，曾前往
          友大公司實際瞭解營業狀況，由自稱該公司經理之周
          錦榮出面簽約，並以現金付款由周錦榮至公司簽名收
          款，相關資料因逢七二水災而流失，友大公司為實際
          交易及簽約之對象，另該項工程該公司已按合約金額
          全數付清，不可因友大公司未繳營業稅，認定為虛設
          行號，而轉由買方承擔，實與營業稅法相抵觸。
        (4)本件原告主張不足採據之理由已論述如前，被告原核
          定補徵營業稅額497,619元，揆諸首揭規定，並無不
          合。
      2.罰鍰：
        (1)按「營利事業依法規定‧‧‧應自他人取得憑證而未
          取得者，應就其‧‧‧未取得憑證‧‧‧經查明認定
          之總額，處5﹪罰鍰。」為稅捐稽徵法第44條所明定
          。
        (2)原告於首揭期間進貨未依規定取得進項憑證，而以非
          實際交易對象友大公司開立之統一發票金額9,952,38
          1元，作為進項憑證申報扣抵銷項稅額，虛報進項稅
          額497,619元，違反首揭營業稅法第19條規定，違章
          事證明確已如前述，因友大公司營業稅已依法報繳，
          依首揭函釋規定按查明認定總額處5﹪罰鍰497,619元
          並無違誤，復查後仍予維持，並經訴願遞予維持。
        (3)訴訟意旨略謂：同本稅訴訟理由。
        (4)原告並無新事證及新理由，不足採據之理由已如前述
          ，原處罰鍰並無違誤，應予維持
    理  由
一、本件被告代表人（局長）業已更換，被告陳明新代表人承受
    訴訟，於法無違，應予准許。
二、有關補徵營業稅部分：
    (一)按「營業人左列進項稅額，不得扣抵銷項稅額：一、購進
      之貨物或勞務未依規定取得並保存第33條所列之憑證者。
      」、「營業人以進項稅額扣抵銷項稅額者，應具有載明其
      名稱、地址及統一編號之左列憑證：一、購買貨物或勞務
      時，所取得載有營業稅額之統一發票。」為營業稅法第19
      條第1項第1款及第33條第1款所明定。又「取得虛設行號
      以外其他非實際交易對象開立之憑證申報扣抵案件‧‧‧
      2.有進貨事實者：(1)進貨部分，因未取得實際銷貨人出具
      之憑證，應依稅捐稽徵法第44條規定處以行為罰。(2)至進
      貨人取得銷貨人以外之營業人所開立之發票申報扣抵，如
      查明開立發票之營業人已依法申報繳納該應納之營業稅額
      者，則尚無逃漏，除依前項規定處以行為罰外，依營業稅
      法第19條第1項第1款規定，應就其取得不得扣抵憑證扣抵
      銷項稅額部分，追補稅款。....」為財政部83年7月9日台
      財稅第831601371號函釋在案。
    (二)本件原告係經營其他一般土木工程業（見原處分卷第44頁
      營業稅稅籍資料查詢作業），91年1月至8月間進貨合計9,
      952,381元，未依規定取得進項憑證，而以非實際交易對
      象友大公司開立之統一發票，作為進項憑證申報扣抵銷項
      稅額，經被告所屬台中縣分局查獲，審理後核定補徵營業
      稅額497,619元。原告不服，申請復查，主張其於90年11
      月間承攬台中縣新社鄉公所代辦陸軍○五○二部隊通信管
      道工程（合約工期為：90年11月15日至91年4月30日止）
      ，將該工程交由友大公司工地負責人周錦榮負責營建施工
      ，工程合約總價10,450,000元，期間應周錦榮要求於91年
      5月13日匯款3,000,000元至亞太公司之台中商業銀行西屯
      分行帳戶，原告並陸續於91年1至8月間分9次以現金合計7
      ,450,000元支付予周錦榮，因友大公司與亞太公司位於同
      一棟大樓之同一辦公室，且皆由周錦榮出面接洽，故認為
      其係該二家公司負責人，已取具友大公司所開立發票，實
      際交易對象即為該公司，原核定與事實有違，請予以撤銷
      。經被告復查決定以，友大公司營業項目為事務機器、電
      腦套裝軟體等批發業務（見原處分卷第56頁至第67頁股份
      有限公司變更登記表），該公司91年度進項金額41,303,4
      68元係來自營業項目為未分類其他建材批發、成衣批發、
      其他綜合商品零售、電腦及其週邊設備零售、房屋建築零
      售之通瞱貿易有限公司等多家公司，而該等公司悉數皆已
      擅自歇業他遷不明或列管虛設行號（見原處分卷第116頁
      至第118頁之營業稅籍資料查詢作頁及營業稅資料查詢進
      項來源明細），友大公司顯無能力承作該項通信管道工程
      。又原告係將工程款項3,000,000元匯款予亞太公司卻取
      具友大公司所開立進項憑證，另稱7,450,000元分9次以現
      金方式支付予周錦榮，惟卻未取具付款簽收證明（見原處
      分卷第157頁至第158頁93年12月23日營業人取得異常進項
      憑證談話筆錄原告所自承），與一般商業交易習慣顯不相
      符，亦難證明該等現金確係支付予友大公司，周錦榮雖以
      聲明書稱為了客戶方便所收受匯款皆先匯入亞太公司再轉
      給友大公司，純係代收款（見原處分卷第172頁），然上
      開期間周錦榮並非友大公司代表人亦非員工（見原處分卷
      第56頁至第69頁該公司變更登記表及周錦榮91年度綜合所
      得稅各類所得資料清單），原告又無法提示有將上開款項
      交付予友大公司之證明。因認原告既無法證明其確有向友
      大公司進貨及支付貨款之事實，被告所為補徵營業稅額49
      7,619元並無不合，而駁回原告復查之申請。揆諸前揭規
      定及財政部函釋意旨，原處分及復查決定，並無違誤。
    (三)原告起訴主張：原告於90年11月承攬台中縣新社鄉公所代
      辦陸軍○五○二部隊通信管道工程，經由工作人員自經濟
      部網站上取得位於「台中市○區○○里○○路337號9樓之
      1」友大公司之基本資料，原告之代表人甲○○至友大公
      司查探，該公司營運正常並無欠稅情事。而由自稱該公司
      經理周錦榮出面簽約，原告不疑有他，並先行現金付款由
      友大公司購買使用之材料，施工中並每每稱物價上漲，購
      料困難，原告擔憂該公司因資金不足無法預購材料，而影
      響其工程無法進行等因素，陸續付款逐次皆由周錦榮前來
      原告取現，並由其簽名收款，因原告3年前逢七二水災，
      險些房屋全倒而流失，而付款最多一次為91年5月13日，
      由其指定之帳戶（亞大公司之台中商銀西屯分行）。原告
      與友大公司互不相識，若無工程之承攬關係，無須付款或
      匯款，友大公司亦完成該項工程，新社鄉公所代辦陸軍○
      五○二部隊通信管道工程中所需之管線材料，仍由友大公
      司所提供及技術配合，並已如期驗收，原告亦無其他相關
      材料之進項憑證，故友大公司為原告實際交易及簽約之對
      象。經由被告得知友大公司經營不善，並欠繳稅金。該項
      工程原告已按合約金額付清，不可因友大公司未繳營業稅
      ，認定為虛設行號，而轉向由原告承擔，實與營業稅法相
      抵觸云云，然查：
      1.原告91年1月至8月間進貨金額9,952,381元，未依規定
        取得進項憑證，而以非實際交易對象友大公司開立之統
        一發票，作為進項憑證申報扣抵銷項稅額，虛報進項稅
        額497,619元之情事，有談話筆錄、工程承攬合約書、
        說明書、付款傳票及存摺影本等附原處分卷可稽（見原
        處分卷第121頁至第158頁）。
      2.而友大公司營業項目為事務機器、電腦套裝軟體等批發
        業務，91年度進項金額41,303,468元係來自營業項目為
        未分類其他建材批發、成衣批發、其他綜合商品零售、
        電腦及其週邊設備零售、房屋建築零售之通瞱貿易有限
        公司等多家公司，而該等公司悉數皆已擅自歇業他遷不
        明或列管虛設行號（見原處分卷第116頁至第118頁之營
        業稅籍資料查詢作頁及營業稅資料查詢進項來源明細）
        ，已如前述，友大公司顯然無力承作該項通信管道工程
        。原告係將工程款項3,000,000元匯款予亞太公司卻取
        具友大公司所開立進項憑證，所主張7,450,000元分9次
        以現金方式支付予周錦榮，卻未取具付款簽收證明，與
        一般商業交易習慣不符，原告主張因七二水災致該簽收
        憑證已流失，亦無證據證明，且與前於被告所屬台中縣
        分局所述未取得簽收證明不符，周錦榮雖以聲明書稱為
        了客戶方便所收受匯款皆先匯入亞太公司再轉給友大公
        司，純係代收款，惟上開期間周錦榮並非友大公司代表
        人亦非員工（見原處分卷第56頁至第69頁該公司變更登
        記表及周錦榮91年度綜合所得稅各類所得資料清單），
        且原告亦無法提供有將上開款項交付予友大公司之證明
        ，自難認該等現金確係支付予友大公司。原告既無法證
        明其確有向友大公司進貨及支付貨款之事實，被告依規
        定補徵營業稅額497,619元並無違誤，原告主張友大公
        司為原告實際交易及簽約之對象，並非可採。
      3.原告另主張該項工程該公司已按合約金額全數付清，不
        可因友大公司未繳營業稅，認定為虛設行號，而轉由買
        方承擔（該公司為受害第三者），實與營業稅法相抵觸
        云云。然原告以非實際交易對象友大公司開立之統一發
        票，作為進項憑證申報扣抵銷項稅額，虛報進項稅額49
        7,619元，其違章情節已如前述，而原告主張確有向友
        大公司進貨及支付貨款，亦未能提示相關具體證據以供
        查核，原告上開主張亦非可採。
三、有關罰鍰部分：
    (一)按「營利事業依法規定‧‧‧應自他人取得憑證而未取得
      者，應就其‧‧‧未取得憑證‧‧‧經查明認定之總額，
      處5﹪罰鍰。」稅捐稽徵法第44條定有明文。
    (二)本件原告於前揭期間進貨未依規定取得進項憑證，而以非
      實際交易對象友大公司所開立之統一發票金額9,952,381
      元，作為進項憑證申報扣抵銷項稅額，虛報進項稅額497,
      619元，違章事實明確，已如前述，友大公司營業稅已依
      法報繳，乃按查明認定總額處5﹪罰鍰497,619元。原告不
      服申請復查，經被告復查決定予以維持。揆諸上開規定，
      原處分及復查決定均無違誤。原告復執前詞起訴爭執，亦
      難認為有理由。
四、綜上所述，原告所訴均非可採，本件原處分及復查決定，並
    無違誤，訴願決定予以維持，亦無不合，原告訴請撤銷，為
    無理由，應予駁回。
據上論結，本件原告之訴為無理由，依行政訴訟法第195條第1項
後段、第98條第1項前段，判決如主文。
中    華    民    國    97    年    2     月    29    日
              臺中高等行政法院第三庭
                        審判長法  官  王  茂  修
                              法  官  林  金  本
                              法  官  莊  金  昌
以上正本證明與原本無異。
如不服本判決，應於判決送達後20日內向本院提出上訴書狀，其
未表明上訴理由者，應於提起上訴後20日內向本院提出上訴理由
書（須依對造人數附具繕本）；如於本判決宣示或公告後送達前
提起上訴者，應於判決送達後20日內補提上訴理由書（須附繕本
）。未表明上訴理由者，逕以裁定駁回。
中    華    民    國    97    年    3    月     3     日
                              書記官  凌  雲  霄


司法院資訊處製作；財團法人民間司法改革基金會備份。
